【裁判字號】    92,訴,320
【裁判日期】    920818
【裁判案由】    偽造文書等
【裁判全文】
臺灣嘉義地方法院刑事判決                          九十二年度訴字第三二號
    公  訴  人  臺灣嘉義地方法院檢察署檢察官
    被      告  乙○○
右列被告因偽造文書等案件，經檢察官提起公訴 (九十二年度偵字第二五七九號），
本院判決如左：
    主  文
乙○○行使偽造私文書，足以生損害於公眾及他人，處有期徒刑陸月，如易科罰金，
以參佰元折算壹日；緩刑伍年；如附件所示汽（機）車過戶申請登記書上「甲○○」
署名與印文各壹枚及原車主身分證明書上「甲○○」署名貳枚均沒收。
    事  實
一、乙○○原係順益汽車股份有限公司斗南營業所（下稱順益公司）營業員，利用職
    務之便，得知其朋友即客戶甲○○所有之車牌號碼五Ｍ─五六七０號自小貨車已
    屆驗車期限，竟意圖為自己不法之所有，於民國九十一年二月八日，向甲○○佯
    稱順益公司有代客驗車之服務，使甲○○信以為真而陷於錯誤，遂於同日將上開
    汽車、國民身分證與該車之車主聯、保險卡、行車執照（下稱相關證件）及保險
    費新台幣（下同）六千元交付劉家揚，劉家揚取得上開汽車及相關證件後，隨即
    利用雲林縣斗南鎮某一不知情之刻印店業者，偽刻甲○○印章一枚（業已丟棄滅
    失），將偽刻之甲○○印章與上開相關證件交由另一不知情之監理代辦業者代辦
    汽車過戶程序，由該監理代辦業者在汽（機）車過戶申請登記書上偽造「甲○○
    」之印文並偽簽「甲○○」署押各一枚，復冒用甲○○名義，向雲林縣汽車商業
    同業公會出具「原車主身分證明書」，並在其上冒簽「甲○○」署名切結，續持
    該偽造之汽（機）車過戶申請登記書、原車主身分證明書等資料，向交通部公路
    總局嘉義區監理所雲林監理站行使以辦理過戶程序，將上開汽車過戶於乙○○名
    下，使監理站之承辦公務員將此不實事項登載於職務上所掌之公文書上，並據以
    核發乙○○名義之行車執照，足以生損害於公路監理機關與雲林汽車商業同業公
    會對車輛行政管理之正確性及甲○○之權利；乙○○詐得上開汽車後，旋以自己
    之名義，並以該車為標的設定動產抵押，向國泰銀行彰化分行貸款四十萬元，現
    仍持續分期償還中，上開汽車則交還甲○○使用。
二、案經甲○○訴由臺灣嘉義地方法院檢察署檢察官偵查起訴。
    理  由
一、訊據被告乙○○對於右揭犯罪事實坦承不諱，核與告訴人甲○○指訴之情節大致
    相符，復有偽造之汽車過戶申請登記書、原車主身分證明書、被告立據之切結書
    各一紙、車輛過戶登記書資料影本一份及國泰商業銀行動產擔保設定資料影本一
    份等附卷可資佐憑，事證明確，被告犯行，堪以認定。
二、核被告乙○○之所為，係犯刑法第二百十六條、第二百十條之行使偽造私文書罪
    、同法第二百十四條之使公務員登載不實罪及同法第三百三十九條第一項之詐欺
    取財罪。被告利用不知情之刻印業者及監理代辦業者犯罪，為間接正犯；被告偽
    造印章、印文及署押之行為，係偽造私文書之部分行為，偽造私文書之低度行為
    為行使之高度行為所吸收，均不另論罪；所犯行使偽造私文書罪、使公務員登載
    不實罪及詐欺取財罪三罪間，有方法目的、原因結果之牽連關係，應依刑法第五
    十五條後段牽連犯之規定，從一重之行使偽造私文書罪處斷。爰審酌被告之品行
    、智識程度、與被害人原為朋友關係竟因經濟困難而詐騙財物、其犯罪之動機、
    以冒名過戶之方法達其貸款使用之目的之犯罪手段、犯罪致生被害人喪失汽車登
    記名義、隨時可能因貸款未清償而遭銀行拍賣抵押汽車所受財務、信用及心理之
    危害及犯罪後坦認犯行、持續清償貸款之態度等諸般情狀，量處如主文所示之刑
    ，並諭知易科罰金之折算標準。另查，被告前未曾受有期徒刑以上刑之宣告之事
    實，有台灣高等法院被告全國前案紀錄表及台灣嘉義地方法院檢察署刑案資料查
    註紀錄表各一件附卷可稽，其因一時失慮，致罹刑章，事後已坦認犯行，深具悔
    意，經此次偵、審程序及刑之宣告後，當知警惕，信無再犯之虞，且本院衡量上
    開貸款之貸款，現仍由被告持續按月清償中，果被告因本案入監服刑，將使汽車
    貸款無人清償，又若被告經檢察官同意易科罰金，則被告原有清償貸款之資力，
    亦將因繳納易科罰金而殆盡，結果仍將使汽車貸款無人清償，貸款銀行若進而實
    現債權，拍賣上開汽車取償，將直接影響被害人現仍可使用上開汽車之權利與利
    益，綜上各情，本院因認本案所宣告之刑，以暫不執行為當，除可勵被告自新，
    以達刑期無刑之刑事目的外，並期能兼顧被害人權益之保障，爰併予以宣告緩刑
    伍年。如附件汽（機）車過戶申請登記書上偽造「甲○○」之印文、署押各一枚
    及原車主身分證明書上「甲○○」署名貳枚，均應依刑法第二百十九條之規定沒
    收之。至卷附汽（機）車各項異動登記書上「甲○○」之姓名，核其內容尚非署
    （簽）名性質；又被告委託不知情之刻印業者所盜刻之「甲○○」印章一枚，既
    未扣案，且業已丟棄滅失之情，已據被告陳明在卷，爰均不為沒收之諭知，附此
    敘明。
據上論斷，應依刑事訴訟法第二百九十九條第一項前段，刑法第二百十六條、第二百
十條、第二百十四條、第三百三十九條第一項、第五十五條、第四十一條第一項、第
七十四條第一款、第二百十九條，罰金罰鍰提高標準條例第一條前段，判決如主文。
本案經檢察官周欣潔到庭執行職務
中      華      民      國    九十二    年      八      月     十八     日
                                      臺灣嘉義地方法院刑事第三庭
                                          法  官  許  兆  慶
右正本證明與原本無異。
如不服本判決，應於判決送達後十日內，向本院提出上訴狀。
中      華      民      國    九十二    年      八      月     十八     日
                                          書記官  洪  麗  惠
附錄本案論罪科刑適用法條：
刑法第二百十六條
行使第二百十條至第二百十五條之文書者，依偽造、變造文書或登載不實事項或使登
載不實事項之規定處斷。
刑法第二百十條
偽造、變造私文書，足以生損害於公眾或他人者，處五年以下有期徒刑。
刑法第二百十四條
明知為不實之事項，而使公務員登載於職務上所掌之公文書，足以生損害於公眾或他
人者，處三年以下有期徒刑、拘役或五百元以下罰金。
刑法第三百三十九條第一項
意圖為自己或第三人不法之所有，以詐術使人將本人或第三人之物交付者，處五年以
下有期徒刑、拘役或科或併科一千元以下罰金。


司法院資訊處製作；財團法人民間司法改革基金會備份。
